【裁判字號】    97,易緝,82
【裁判日期】    970707
【裁判案由】    竊盜
【裁判全文】
臺灣高雄地方法院刑事判決              97年度易緝字第82號
公  訴  人  臺灣高雄地方法院檢察署檢察官
被      告  丙○○
                    現於台灣高雄看守所
上列被告因竊盜案件，經檢察官提起公訴（87年度偵字第4699號
），及移送併辦 (臺灣高雄地方法院檢察署87偵字第9909號、臺
灣彰化地方法院檢察署87年度偵字第4699號)， 於準備程序進行
中，因被告就被訴事實為有罪之陳述，經告知簡式審判程序意旨
，並聽取公訴人及被告之意見後，改由受命法官獨任依簡式審判
程序審理，判決如下：
    主  文
丙○○連續竊盜，處有期徒刑壹年。
    事  實
一、丙○○前於民國 (下同)85 年間因詐欺案件，經本院85年易
    字第4500號判決判處有期徒刑1 年6 月，經臺灣高等法院85
    年度上易字第1680號判決駁回上訴確定，復因竊盜案件，經
    本院85年度易字第7092號判決判處有期徒刑3 月確定，嗣上
    開二罪所宣告之刑，經本院86年度聲字第832 號裁定應執行
    有期徒刑1 年8 月確定，於86年9 月25日縮短刑期假釋出監
    ，於87年6 月15日假釋期滿未經撤銷視為執行完畢 (本案不
    構成累犯)。 詎丙○○於前案假釋期間，猶不知悔改，竟基
    於意圖為自己不法所有之概括犯意，於(一)87年1 月8 日下午
    17時許，在台南市○○路與成功路口前，見甲○○所有之
    TG-5175 號自用小客車停車未熄火，即將該車開走，竊取得
    手後即離開現場，供己代步使用。嗣於同年1 月14日凌晨1
    時30分許為警在高雄市楠梓區興中橋旁之產業道路查獲，並
    扣得前揭自用小客車乙部 (業經發還甲○○)。 於(二)87年4
    月4 日上午7 時30分之前某時許，在台中市○○路181 號前
    ，見丁○○所有之NY-1189 號自用小客車停車未熄火，即將
    該車開走，竊取得手後即離開現場，並於同日上午10時許，
    駕駛上開NY-1189 號自用小客車至林瑞聰所經營位於彰化市
    ○○路5 號之王記汽車企業有限公司，自稱「林明全」，以
    新台幣15萬元之價格出售予不知情之林瑞聰 (業經檢察官為
    不起訴處分)。 嗣林瑞聰僱用之業務員林朱福再將該車出售
    予不知情之黃文良 (業經檢察官為不起訴處分)， 經黃文良
    以電話通知丁○○補送證件以辦理過戶，黃文良、林瑞聰始
    知購得贓車，經黃文良報警，始循線查獲上情 (NY- 1189號
    自用小客車 (業經發還丁○○)。 於(三)87年4 月5 日下午14
    時許，在台中市○○路與自由路口前，見乙○○所有之P2-2
    136 號自用小客車停車未熄火，即將該車開走，竊取得手後
    即離開現場，供己代步使用。嗣丙○○於同年4 月9 日10時
    30分許，駕駛上開P2-2136 號自用小客車至黃進財所經營位
    於高雄縣湖內鄉○○路○段780 巷70號之工廠，向黃進財佯
    稱欲替伊保養車輛，致黃進財陷於錯誤而將其所有之WQ-198
    6 號自用小客車交予丙○○，丙○○旋將上開WQ-1986 號自
    用小客車開走 (涉嫌詐欺取財部分，另退由檢察官偵辦)，
    並將竊得之P2-213 6號自用小客車留在黃進財之工廠，惟丙○○並未依約返還上開WQ-1986 號自用小客車，經黃進財報
    警，為警在同年4 月10日12時前往上開高雄縣湖內鄉○○路
    ○段780 巷70號工廠查看，始知悉上情，並扣得前揭P2-213
    6 號自用小客車乙部 (業經發還乙○○)。
二、案經高雄市政府警察局楠梓分局報告臺灣高雄地方法院檢察
    署檢察官偵查起訴、高雄縣政府警察局岡山分局報告臺灣高
    雄地方法院檢察署檢察官暨彰化縣政府警察局和美分局報告
    臺灣彰化地方法院檢察署檢察官移送併辦。
    理  由
一、按本件被告丙○○所犯係死刑、無期徒刑、最輕本刑為3 年
    以上有期徒刑以外之罪，其於準備程序就前揭被訴事實為有
    罪之陳述，經受命法官告知簡式審判程序之旨，並聽取其與
    公訴人之意見後，本院認無不得或不宜改依簡式審判程序進
    行之處，爰依刑事訴訟法第273 條之1 第1 項、第284 條之
    1 ，改由受命法官獨任進行簡式審判程序，合先敘明。
二、訊據被告於警詢、偵查及本院審理時坦承上開時、地，竊取
    甲○○、丁○○、乙○○所有之自用小客車之事實，核與被
    害人甲○○、丁○○、乙○○於警詢時之指訴，證人林朱福
    於警詢時之陳述，證人林瑞聰、黃文良於警詢、偵查中之陳
    述及證人林瑞聰於本院審理中之證述情節相符，此外，復有
    被害人甲○○、丁○○、乙○○提出之贓物認領保管收據各
    1 紙、證人林瑞聰提出之買賣契約書1 份、NY-1189 號自用
    小客車照片4 張、彰化縣警察局和美分局現場檢查紀錄表、
    指紋鑑定委託書、內政部警政署刑事警察局指紋鑑定報告各
    乙份，及P2-2136 號車輛竊盜車牌失竊資料- 個別查詢報表
    、台中市警察局車輛失竊證明單各1 份附卷可稽，事證明確
    ，被告犯行堪予認定。
三、按刑法於94年1 月7 日修正，同年2 月2 日公布，並於95年
    7 月1 日施行，而新修正刑法第2 條第1 項之規定，係規範
    行為後法律變更所生新舊法律比較適用之準據法，於新法施
    行後，應適用新法第2 條第1 項之規定，為「從舊從輕」之
    比較。且比較時應就罪刑有關之共犯、未遂犯、想像競合犯
    、牽連犯、連續犯、結合犯，以及累犯加重、自首減輕暨其
    他法定加減原因 (如身分加減)與 加減例等一切情形，綜其
    全部罪刑之結果而為比較，再適用有利於行為人之法律處斷
     (最高法院85年度台上字第757 號判決要旨、最高法院95
    年5 月23日95年第8 次刑事庭會議決議參照)。 茲比較新、
    舊法如下：
  (一)被告行為時，刑法第320 條第1 項所定之法定本刑，其中關
    於罰金之最低額度，依刑法第33條第5 款規定：罰金：一元
    以上。另依現行法規所定貨幣單位折算新臺幣條例第2 條之
    規定，折算為新臺幣後，為三元以上。而被告行為後，94年
    1 月7 日修正，同年2 月2 日公布，並於95年7 月1 日施行
    之刑法第33條第5 款規定：罰金，新臺幣一千元以上，以百
    元計算之。比較新、舊法之結果，95年7 月1 日修正前之刑
    法第320 條第1 項之法定刑，就罰金部分，其最低度為新臺幣
    三元，而95年7 月1 日修正後之刑法第320 條第1 項之法定
    刑，就罰金部分，其最低度為新臺幣一千元，以修正前之刑
    法第33條第5 款之規定較有利於被告。
  (二)又修正後之刑法刪除第56條連續犯之規定，本件被告之犯行
    ，因行為後新法業已刪除連續犯之規定，此刪除雖非犯罪構
    成要件之變更，但顯已影響行為人刑罰之法律效果，自屬法
    律有變更，依刑法第2 條第1 項規定，比較新、舊法結果，
    仍應適用較有利於被告之行為時法律即舊法論以連續犯。
  (三)又按，「行為後法律有變更者，適用行為時之法律。但行為
    後之法律有利於行為人者，適用最有利於行為人之法律。」
    此為刑法第2 條第1 項揭示之法律變更從舊從輕原則，規範
    目的在於避免惡化行為人之法律地位，致其受行為時無法預
    見之刑罰處罰，故該條文「法律」之解釋限於「刑罰法律」
    （釋字第103 號解釋、最高法院51年台非字第76號判例參照
    ），循此意旨，則該條文之「變更」當限於「影響整體刑罰
    權規範內容利或不利」之變更（最高法院85年度台上字第10
    5 號判決參照），始合其規範目的，且限於裁判時與行為時
    所應適用之同一法律（條）之法定刑已有所變更之情形，若
    非同一法律，且不影響刑罰權利或不利變更時，則僅生擇一
    適用之問題，並無從輕原則之適用（最高法院89年度台上字
    第1373號判決參照）。查被告行為時，刑法第320 條第1 項
    之法定本刑，其中關於罰金部分，依罰金罰鍰提高標準條例
    第1 條前段規定，就其原定數額提高為10倍 (中華民國72年
    7 月27日司法院、行政院令發布，並自72年8 月1 日起施行
    ：「依戡亂時期罰金罰鍰提高標準條例 (80年5 月6 日修正
    名稱為罰金罰鍰提高標準條例)第1條前段及第3 條規定將刑
    法定有罰金各條之罰金數額，均提高為10倍)。 及依現行法
    規所定貨幣單位折算新臺幣條例第2 條規定，以新臺幣元之
    3 倍計算，換言之，被告行為時之刑法第320 條第1 項之法
    定本刑，就罰金部分，經折算為新臺幣後，為原定罰金數額
    之30倍；而被告行為後，依95年6 月14日公布之刑法施行法
    第1 條之1 規定，中華民國94年1 月7 日刑法修正施行後，
    刑法分則編所定罰金之貨幣單位為新臺幣 (第1 項)。94 年
    1 月7 日刑法修正時，刑法分則編未修正之條文定有罰金者
    ，自94年1 月7 日刑法修正施行後，就其數額提高為30倍。
    但自72年6 月26日至94年1 月7 日新增或修正之條文，就其
    所定數額提高為3 倍 (第2 項)。 查刑法第320 條第1 項自
    72年6 月26日至94年1 月7 日間並無修正，是依據前揭刑法
    施行法第1 條之1 之規定，刑法第320 條第1 項之法定本刑
    ，自95 年7月1 日起，其罰金單位改為新臺幣，並就原訂數
    額提高為30倍，與刑法施行法第1 條之1 修訂前之數額並無
    不同。是刑法施行法第1 條之1 施行後，罰金刑貨幣單位雖
    有「銀元」、「新臺幣」之更異，惟適用結果之罰金額度則
    無二致，就罰金法定刑提高之「刑罰權規範內容」並無利或
    不利變更，自不生新、舊法之比較問題。本院復審酌刑法施
    行法第1 條之1 增訂之立法理由，認立法者有意以刑法施行
    法第1 條之1 之規定取代「罰金罰鍰提高標準條例」及「現
    行法規所定貨幣單位折算新臺幣條例」之規定。是以，刑法
    施行法第1 條之1 公布施行之後，自應適用刑法施行法第1
    條之1 規定，附此敘明。
  (四)綜合上述，就本案而言，比較新、舊法之結果，仍以被告行
    為時之刑法規定較有利於行為人，自應依刑法第2 條第1 項
    前段規定，一體適用修正前之刑法第33條第5 款、56條之規
    定。
三、核被告所為，係犯刑法第320 條第1 項之普通竊盜罪，其先
    後3 次竊盜犯行，所犯構成要件相同，時間緊接，顯係基於
    概括之犯意為之，應依修正前刑法第56條連續犯之規定，論
    以一罪，並加重其刑。又公訴人雖僅就被告竊盜甲○○之自
    用小客車財物之犯罪事實提起公訴，然檢察官就犯罪事實一
    部起訴者，其效力及於全部，刑事訴訟法第267 條定有明文
    。本件被告另行竊盜丁○○、乙○○所有之自用小客車之犯
    罪事實，與前揭起訴之犯罪事實部分具有連續犯之裁判上一
    罪關係，已如前述，本院自應就此部分一併加以裁判，附此
    敘明。爰審酌被告於本件犯罪時年輕力壯，復因竊盜案件縮
    短刑期假釋出監，猶不知戒懼悔改，見甲○○、丁○○、乙○○所有之自用小客車無人看管，即任意竊取他人財物，法
    紀觀念薄弱，實屬不該；惟念其犯罪後坦承犯行，態度良好
    ，所竊取之財物，均已扣案發還被害人甲○○、丁○○、乙○○，被害人甲○○等人所受實害已有減輕等一切情狀，量
    處如主文所示之刑。又本件被告經本院於87年5 月20日發布
    通緝，為警於90年11月20日緝獲，再經本院於91年9 月20日
    發布通緝，再為警97年6 月2 日緝獲，有本院通緝書2 份及
    臺北市政府警察局松山分局、高雄市政府警察局苓雅分局通
    緝案件移送書各1 份附卷可稽，依中華民國九十六年罪犯減
    刑條例第5 條之規定，被告既未於96年12月31日前自動歸案
    接受審判，自不得依該條例之規定減刑，附此敘明。
四、臺灣高雄地方法院檢察署87偵字第9909號移送併辦意旨略以
    ：被告丙○○於87年4 月5 日下午14時許，在台中市○○路
    與自由路口前，竊取乙○○所有之P2-2136 號自用小客車後
    ，於同年4 月9 日10時30分許，駕駛上開P2-2136 號自用小
    客車至黃進財所經營位於高雄縣湖內鄉○○路○段780 巷70
    號之工廠，向黃進財佯稱欲替伊保養車輛，致黃進財陷於錯
    誤而將其所有之WQ-1986 號自用小客車交予丙○○，丙○○
    旋將上開WQ-1986 號自用小客車開走，並將竊得之P2-2136
    號自用小客車留在黃進財之工廠，惟丙○○並未依約返還上
    開WQ-1986 號自用小客車，黃進財始知受騙。因認被告丙○○另涉刑法第339 條第1 項之詐欺取財罪等語。經查：本件
    被告所涉犯行係刑法第320 條第1 項之竊盜罪，而被告所涉
    上開犯行係刑法第339 條第1 項之詐欺取財罪，兩者之構成
    要件不同，顯無刑法第56條之連續犯關係 (檢察官移送併辦
    簽呈係以連續犯之關係移送併辦)。 又本院認被告上開詐欺
    取財之犯行，亦與其竊取P2-2136 號自用小客車之犯行，並
    無方法、目的或原因、結果之牽連犯關係。是以，檢察官移
    送併辦並無理由，本院自應退由檢察官另行依法辦理，附此
    敘明。
據上論斷，應依刑事訴訟法第273 條之1 第1 項、第284 條之1
、第299 條第1 項前段，刑法第2 條第1 項前段、第320 條第1
項、修正前刑法第56條，刑法施行法第1 條之1 ，判決如主文。
本案經檢察官戊○○到庭執行職務。
中    華    民    國    97    年    7     月    7     日
                        刑事第九庭  法  官  陳建和
以上正本證明與原本無異。
如不服本判決應於收受本判決後10日內向本院提出上訴書狀，並
應敘述具體理由，如未敘述上訴理由者，應於上訴期間屆滿後20
日內補提理由書狀於本院（均須按他造當事人之人數附繕本）「
切勿逕送上級法院」。
中    華    民    國    97    年    7     月    7     日
                                     書記官  林姵妤
附錄本判決論罪之法條：
中華民國刑法第320條
（普通竊盜罪、竊佔罪）
意圖為自己或第三人不法之所有，而竊取他人之動產者，為竊盜
罪，處 5 年以下有期徒刑、拘役或 5 百元以下罰金。
意圖為自己或第三人不法之利益，而竊佔他人之不動產者，依前
項之規定處斷。
前二項之未遂犯罰之。


司法院資訊處製作；財團法人民間司法改革基金會備份。
